【裁判字號】    95,抗,1196
【裁判日期】    951031
【裁判案由】    聲明異議等
【裁判全文】
臺灣高等法院民事裁定                  95年度抗字第1196號
抗  告  人  乙○○
上列抗告人因與甲○○間強制執行聲明異議事件，對於中華民國
95 年7月19日臺灣士林地方法院92年度執字第7050號裁定提起抗
告，本院裁定如下：
    主  文
抗告駁回
抗告程序費用由抗告人負擔。
    理  由
一抗告人以原法院執行標的其中臺北市○○○路42之1號地下2樓
  建物編號9B之停車位（下稱系爭停車位）早於民國80年間，即
  由伊占有使用中，原法院竟於94年2月22日將系爭停車位點交
  予買受人即相對人甲○○，侵害伊就上開建物應有部分及占有
  使用系爭停車位之權利等語，向原法院聲明異議，並聲請撤銷
  原點交命令及駁回相對人點交之聲請。原法院以強制執行程序
  已終結而駁回抗告人之異議。抗告人不服，因而抗告前來。
二按當事人或利害關係人，對於執行法院強制執行之命令，或對
  於執行法官、書記官、執達員實施強制執行之方法，強制執行
  時應遵守之程序，或其他侵害利益之情事，得於強制執行程序
  終結前，為聲請或聲明異議，強制執行法第12條第1項前段定
  有明文。而買受人依拍賣公告聲請點交之執行程序，與債權人
  聲請而開始之查封拍賣程序分開，構成另一執行程序，該程序
  並於執行法院解除債務人或第三人之占有，點交於買受人時終
  結。查，相對人甲○○於92年11月24日取得原法院核發包括系
  爭停車位在內之不動產權利移轉證書後，於94年1月17日向原
  法院聲請點交，原法院乃於同年2月22日下午3時，由書記官督
  同執達員在現場點交系爭停車位予相對人，有相對人聲請狀、
  原法院不動產權利移轉證書、定期點交通知及執行筆錄在卷可
  按，故點交之執行程序於是日即已終結。抗告人於該執行程序
  終結後之94年2月25日始具狀聲明異議，有聲明狀上原法院收
  件截章有憑，其異議於法自有未合。
三抗告意旨略以：強制執行程序之終結，係指合於強制執行法規
  定之程序終結而言，不包括不合於程序之終結，如當事人或利
  害關係人就執行法院執行行為是否合法有所爭執而聲明異議時
  ，執行法院不得以執行程序已終結為由，駁回其聲明異議，且
  依最高法院88年度台抗字第398號裁定意旨，違法執行行為，
  其執行行為應屬無效，因其有執行行為之外觀，仍有撤銷執行
  程序之必要，本件系爭停車位於原法院查封前及執行點交時，
  始終為其占有，原法院於94年2月22日違法將伊合法占有之系
  爭系爭停車位點交予相對人，為無效之執行行為，侵害伊之利
  益，應予撤銷，又原法院於上開期日執行點交前及點交時均未
  通知伊，致伊因不在場，而不知其情事等語。惟按聲明異議，
  係於執行程序中向將來排除違法執行處分之手段，並非於執行
  程序終結後溯及排除違法執行之效果，故須於執行程序開始後
  ，終結前為之，又執行法院所為之執行行為如非當然無效，利
  害關係人若遲至執行程序終結後，始行聲明異議，自屬不應准
  許（最高法院91年度台抗字第690號民事裁判要旨參酌）。查
  ，抗告人於94年2月25日始具狀聲明異議，顯然係在執行程序
  終結後，其聲明異議，為強制執行法第12條規定所不許，如上
  述。縱令原法院於執行點交程序中，未查明占有之事實及未合
  法通知抗告人，亦無法於執行程序終結後溯及排除違法執行之
  結果。至抗告人所引之最高法院88年度台抗字第398號民事裁
  定，乃指債權人未持執行名義聲請強制執行，因執行法院欠缺
  執行名義所為之執行行為，雖具執行行為之外觀，但其行為應
  屬無效，執行法院應依職權撤銷執行行為之外觀之情形而言，
  與本件債權人係依合法之執行名義聲請強制執行，而抗告人僅
  就其中有關點交執行程序是否合法有所爭執，自屬不同，尚難
  比附援引。
四綜上，抗告人於原法院執行點交系爭停車位予相對人之程序終
  結後，始具狀聲明異議及聲請撤銷點交命令並駁回相對人點交
  之聲請，與強制執行法第12條規定不符。原法院因而裁定駁回
  抗告人之聲明異議及聲請，於法並無不合。抗告意旨猶執前詞
  指摘原裁定不當，求予廢棄，為無理由，應予駁回。
五據上論結，本件抗告為無理由。依強制執行法第30條之1、民
  事訴訟法第495條之1第1項、第449條第1項、第95條、第78 條
  ，裁定如主文。
中    華    民    國    95    年    10    月    31    日
                    民事第九庭
                        審判長法  官  黃熙嫣
                              法  官  呂太郎
                              法  官  楊力進
正本係照原本作成。
本裁定除以適用法規顯有錯誤為理由，並經本院許可外，不得再
抗告。如提起再抗告，應於收受後10日內委任律師為訴訟代理人
向本院提出再抗告狀。並繳納再抗告費新台幣１千元。
中    華    民    國    95    年    11    月     2    日
                              書記官  劉家聲


司法院資訊處製作；財團法人民間司法改革基金會備份。
